臺灣彰化地方法院民事判決　94年度訴字第516號
原　　　告　乙○○○
被　　　告　甲○○
　　　　　　　　　　　號16樓.
被　　　告　己○○
　　　　　　　　　　　號6樓.
被　　　告　丙○○○
被　　　告　戊○○
被　　　告　丁○○
上列當事人間請求損害賠償事件，本院於民國94年9月15日言詞
辯論終結，判決如下：
    主  文
被告應連帶給付原告新台幣壹佰零貳萬陸仟元，及自民國九十四
年二月十七日起至清償日止，按年息百分之五計算之利息。
訴訟費用由被告連帶負擔。
本判決於原告以新臺幣參拾伍萬元供擔保後得假執行。
    事實及理由
一、本件被告丁○○未於言詞辯論期日到場，核無民事訴訟法第
    三百八十六條各款所列情形，應依原告之聲請，由其一造辯
    論而為判決。
二、本件原告起訴時係請求被告應給付原告新台幣（下同）一百
    零二萬六千元及自受詐騙日起按年息百分之二計算之利息，
    嗣於訴狀送達後九十四年九月三十日本院言詞辯論時，追加
    請求被告應連帶給付原告一百零二萬六千元及自起訴狀繕本
    送達翌日起至清償日止按年息百分之五計算之利息。核為擴
    張應受判決事項之聲明，合於民事訴訟法第二百五十五條第
    一項第三款規定，應予准許，合先敘明。
三、本件原告起訴主張：被告等人於九十二年十一月五日上午九
    時左右，於台中市○○路崇德國中前，利用原告之人性弱點
    ，採金光黨詐騙模式，詐騙原告一百零二萬六千元，造成原
    告財產及精神上損失，為此請求被告連帶賠償原告一百零二
    萬六千元及法定利息等情，並聲明如主文所示。
四、被告則以：(一)被告戊○○部分：請求於刑事詐欺案件判決確
    定前停止本件民事訴訟程序，且被告現於監獄服刑中，無法
    清償原告，當時係由丁○○跟蹤原告，其負責開車載丁○○
    ，被告丙○○○及另一名綽號阿霞（年籍姓名不詳）之女子
    共同詐騙原告，被告甲○○並未參與等語；(二)被告丁○○未
    於言詞辯論期日到場，惟以書狀陳述：本件原告係本於騙人
    之意而受騙，亦有不法之情事存在，依法不能請求侵權行為
    之損害賠償等語；(三)被告甲○○部分：其係於九十三年五月
    才開始參與詐騙集團，原告認錯人，其並未詐騙原告財物，
    本件原告係本於騙人之意而受騙，亦有不法之情事存在，依
    法不能請求侵權行為之損害賠償等語；(四)被告丙○○○部分
    ：目前其無清償能力，須待服刑完畢才有能力清償原告，被
    告甲○○於九十三年五月才開始參與詐騙等語置辯。並聲明
    駁回原告之訴及假執行之聲請。
五、查被告等五人自92年3月間起，共同基於常業詐欺之犯意聯
    絡，而意圖為自己不法之所有，先推由丁○○負責購買車用
    無線電對講機、供行騙所用之袋子（裝有鉅額現款先行取信
    被害人），及鋁箔包飲料（以布料或紙袋包裹後，嗣後與被
    害人所持有裝有現金之紙袋掉包，詳如後述）等物。準備就
    緒後，渠等5人再互相先以行動電話聯繫彼此會面共同犯案
    之時間、地點，並由己○○負責駕駛自小客車搭載甲○○、
    丙○○○2人，戊○○則駕駛另1部自小客車搭載丁○○，於
    附表1所示時間、地點，隨機挑選獨自1人徒步行走之年邁長
    者，並以無線電對講機與他車人員保持聯繫。渠等5人鎖定
    作案目標後，再責由丙○○○先下車佯裝為失智女子，虛以
    問路為由上前與被害人攀談。被害人初始不疑有他，多好意
    為其指路或告稱不知如何前往。丙○○○一旦遠離被害人，
    旋由甲○○趨前接近被害人，並指稱：丙○○○因遭丈夫拋
    棄，身心嚴重受創，但因身上懷有鉅款，故而出手闊綽，經
    常給付店家大額鈔票不思找零，與其任由丙○○○浪費金錢
    或遭到惡人拐騙，不如合力將丙○○○身上錢財取走，作為
    慈善公益用途等語。被害人依憑丙○○○問路時之神情態度
    ，確實貌似心神渙散之人，以為甲○○方才所言甚為有理，
    或因心存善念不欲見到丙○○○身上財物浪擲耗盡，或因一
    時貪嗔冀能從中謀取利益，乃陷於錯誤，同意與甲○○、丙○○○共同登上己○○所駕駛之自小客車，戊○○則駕車搭
    載丁○○自後尾隨。丙○○○在車內先出言表示：伊只願與
    有錢人交往，車內之人必須拿出錢財與伊互相比較，才足以
    證明個人財力，伊始願意與之隨行等語，甲○○隨即在旁應
    聲附合，並在中途請己○○讓其下車假意返家拿錢。待甲○○上車並出示預藏之大筆現金後，丙○○○乃要求車內之被
    害人亦須拿出錢財一較多寡，甲○○並向被害人詢問家中是
    否有個人存摺或定期存單、該帳戶內有無金額、金額若干等
    事項，並欲被害人提領存款或交付身上財物，以利將丙○○○持有之鉅款騙回後救濟窮人。被害人不疑有他，遂返家取
    出金融機構存摺、定期存單及印鑑章等物，此時並由丁○○
    下車尾隨察看被害人拿取上開物品之經過，同時注意有無員
    警巡經該處，或被害人之家人有無一同走出查探車牌等情，
    如有異狀再由戊○○以車用無線電聯繫己○○等人應變。被
    害人取得存摺、存單及印鑑章後，己○○旋即駕車搭載被害
    人前去領款，丁○○再跟隨被害人進入該金融機構，觀看被
    害人是否確實領款，確認無誤後再行上車。待被害人領得款
    項登上己○○所駕自小客車後，甲○○乃要求被害人將錢財
    取出互相比較，如認被害人領得錢財尚有未足，甲○○及丙○○○亦會誘使被害人拿出金飾以為補充。被害人認為丙○○○、甲○○等人均身懷鉅款，出手大方，應不致有何不法
    意圖，乃誤信甲○○之言而允以交付觀覽，並任由甲○○在
    旁堆疊整理現款。此時丙○○○即繼續與被害人攀談，或委
    請被害人點數鈔票交給己○○作為報酬，甲○○遂利用被害
    人分神之際，將被害人交付之現款掉包，並以布料或紙袋包
    裹之飲料罐權充瓜代並交還被害人，致令被害人由外觀上難
    以辨識有何差異。甲○○等人見所欲詐取之財物業已得手，
    已無必要繼續與被害人周旋，隨即藉故要求被害人下車在路
    旁暫先等候。被害人不知有詐而聽命下車，己○○旋即駕車
    搭載甲○○、丙○○○2人迅速離去。待被害人在路旁苦等
    多時，不見己○○駕車折返，乃於當場或返家後打開包裹查
    看，發現其內均係放置飲料罐，始知受騙上當（甲○○、丙○○○於多次行騙過程中，曾經互換裝瘋賣傻及鼓動行詐之
    角色）。渠等5人得款後，即依各自扮演角色出力多寡不同
    ，由甲○○、丙○○○、己○○各分得24%，戊○○分得16%
    ，丁○○則分得12%，甲○○等人即以上開方式於九十二年
    十一月五日上午九時向原告詐騙取得一百零二萬六千元。被
    告甲○○固否認有參與詐騙原告之情事，惟由贓款分配情形
    觀之，被告甲○○於本院刑事庭訊問時自承得款1,100,000
    元左右，與被告丙○○○、己○○於同日應訊時所稱得款
    1,000,000元左右相當，再依渠等所稱之分贓比例，倘被告
    甲○○實際參與詐欺取財次數遠不及被告丙○○○、己○○
    ，豈有可能其所分得贓款與渠等二人不相上下？足徵被告甲○○應非如其所言僅參與部分詐欺犯行，亦非遲至93年5月
    間才加入被告丙○○○所組「金光黨」詐騙集團，而被告等
    因上開詐欺行為，業經本院判處有期徒刑五年（被告甲○○
    、丙○○○、己○○）、四年二月（被告丁○○）及四年六
    月（被告戊○○），並經台灣高等法院台中分院判決駁回被
    告等之上訴在案等情，此有本院九十三年度訴字第一三五九
    號、台灣高等法院台中分院九十四年度上訴字第一三六四號
    刑事判決在卷可稽。又被告甲○○對於其所稱參與詐騙原告
    犯行者係另一位綽號阿霞之女子而非伊一節，完全無法提供
    阿霞之詳細年籍、姓名、住址等資料，且原告復於當庭指認
    被告甲○○確實係參與詐騙其財物之一者無訛，是被告甲○○所辯礙難採信。另上開事實復經被告戊○○、丙○○○、
    己○○等自認屬實在卷，故原告之主張堪信為真，因此被告
    戊○○請求於刑事詐欺案件判決確定以前停止本件訴訟程序
    ，實無必要，併此敘明。
六、再查，民法關於侵權行為之規定，並無被害人有不法行為時
    ，不得請求加害人負損害賠償責任之規定，因此被告丁○○
    、甲○○辯稱因原告有自己不法之情事，不得請求被告予以
    賠償其遭詐騙之金錢云云，於法無據，不足採信。
七、末按數人共同不法侵害他人之權利者，連帶負損害賠償責任
    ，民法第一百八十五條第一項前段定有明文。查被告等共同
    以不法之詐欺行為侵害原告之財物致生損害，即應負共同侵
    權行為之損害賠償責任。從而，原告請求被告等應連帶給付
    一百零二萬六千元及自起訴狀繕本送達被告翌日（即九十四
    年二月十七日）起至清償日止，按年息百分之五計算之利息
    ，為有理由，自應准許。
八、結論：本件原告之訴為有理由，並依民事訴訟法第三百八十
    五條第一項前段、第八十五條第二項、第三百九十條第二項
    ，判決如主文。
中　　華　　民　　國　　94　　年　　 9　　月　　30　　日
                  民事第二庭    法　官　黃倩玲
以上正本係照原本作成。
如對判決上訴，應於判決送達後20日內向本院提出上訴狀。
中　　華　　民　　國　　94　　年　　9 　　月　　30　　日
                      　　　    書記官　彭月美
